臺灣高等法院臺南分院刑事裁定
抗　告　人
即受處分人　甲○○
上列抗告人因違反道路交通管理處罰條例案件，不服臺灣嘉義地
方法院中華民國94年10月19日所為裁定（94年度交聲字第 149號
，處分案號：交通部公路總局嘉義區監理所嘉義市監理站嘉監裁
字第裁76-LO0000000號），提起抗告，本院裁定如下：
    主  文
抗告駁回。
    理  由
一、本件抗告意旨略以：抗告人於94年7月8日下午 2時25分許駕
    駛車牌號碼 3K-8256號自用一般小客車，行經嘉義市○○路
    與文化路口處，並未手持行動電話通話，有當日通聯紀錄可
    證明， 2時13分那筆通聯紀錄，是抗告人在學校即撥手機予
    抗告人女兒問明其午餐想吃肯德基套餐，抗告人隨即駕車離
    開學校前往購買，路程約五分鐘，行經文化路口時，遭員警
    出手示意攔抗告人下車，抗告人在中興路口停車，警員卻指
    抗告人使用行動電話而加以開單，但事實上抗告人離開學校
    這段時間均未使用行動電話，至 2時46分，抗告人回到住處
    再打行動電話予女兒來開門，故上開二筆通聯紀錄均非在行
    駛中所撥打的，而是員警將我的暗紅色手套誤認為手機，本
    案並無証據，不得推定抗告人有違規行為，原裁定顯有未當
    等情。
二、按汽車駕駛人於行駛道路時，使用手持式行動電話進行撥接
    或通話者，處新臺幣三千元罰鍰，道路交通管理處罰條例第
    31條之1第1項定有明文。
三、經查本件抗告人即受處分人甲○○駕駛車牌號碼 3K-8256號
    自用一般小客車，於94年7月8日下午 2時25分許在嘉義市○
    ○路與文化路口處，經嘉義市警察局第一分局以「汽車駕駛
    人行駛於道路時，使用手持式行動電話進行通話」為由，當
    場製發違規通知單舉發違規，並經原處分機關於94年8月15
    日以嘉監裁字第裁76-L00000000號裁決書，依道路交通管理
    處罰條例第31條之1第1項之規定，裁罰抗告人新台幣（下同
    ）三千元等情，有嘉義市警察局製發之嘉市警交字第L00000
    000號舉發違反道路交通管理事件通知單及交通部公路總局
    嘉義市監理站嘉監裁字第裁76-L00000000號裁決書各一紙附
    卷可佐。
四、抗告意旨雖以：警方取締違規並無任何證據云云，惟查：
  (一)按道路交通管理之稽查，違規紀錄，由交通勤務警察，或依
    法令執行交通稽查任務人員執行之，道路交通管理處罰條例
    第7條第1項定有明文，故警察人員依法取得對於交通違規事
    件之取締、告發權利，而警察人員於告發取締時，如有足夠
    之裝備及儀器，足以証明違規人之違規行為，則違法事証明
    確，並無爭議，惟當警方人員於告發取締時，遇緊急情況、
    無法蒐証或難以蒐証之情形，如一律須經蒐証，則顯然無法
    達成交通取締之目的，例如闖紅燈、不服稽查取締等，故同
    法第7條之2定有逕行舉發之規定，而從該法第7條之2第 1項
    第6款規定觀察，如有科學儀器取得証據資料者，固然得據
    以逕行舉發，然反觀其他各款並不要求須有科學儀器取得証
    據資料始得為逕行舉發，亦即闖紅燈、不服稽查取締等違規
    行為，亦可憑警方取得之資料，依同條第 2項查明汽車所有
    人姓名或名稱、住址後，製單舉發處罰之。
  (二)又按交通違規處罰之目的，在於達成一定之行政目的，亦即
    在於取締違法交通行為，確保交通秩序，防止交通事故發生
    ，而交通違規之取締乃達成前揭行政目的之必要手段，而交
    通違規取締之效果為行政罰，並非如同刑罰般採取剝奪人民
    生命、身體、自由等嚴重影響人民之手段，故其處罰本身較
    具輕微性，相對應之証據法則，亦應較為寬鬆，以符合相當
    性及比例性原則，否則如每件交通違規均須如同刑事案件般
    採嚴格証據法則，則國家須付出極大之社會成本始能將每件
    交通違規行為採証完全，如此顯然不符合比例性原則，故於
    衡量行政罰之輕微性，執行之緊急性，原則上須賦予警方裁
    量及判斷空間，除非其執行程序違反正當法律程序，或執行
    之行為反於真實，否則應尊重執行人員執行之公信力及裁量
    權。準此，警方於取締突發之違規行為例如不服稽查取締逃
    逸等違規行為時，雖無其他証據，惟依警方記下之車號，而
    予以逕行舉發時，此時即應尊重執行人員之裁量及判斷空間
    ，並賦與警方執行人員於執行時作為目擊証人之地位，而加
    以維持，此亦有前揭道路交通管理處罰條例第7條之2逕行舉
    發之法理可資依據。故如謂在突發之情形，警方每件告發單
    均須有証據，實際上不可能達成，且對於難以蒐証或突發之
    違規，勢必坐視違規人為違規行為後逍遙逃逸，而無法加以
    處罰，此對於交通安全之維護尚有妨礙。同理，對於汽車駕
    駛人於行駛道路時，使用手持式行動電話進行撥接或通話之
    行為，於警方發覺駕駛人手持電話時，駕駛人於發現警方時
    亦往往已將行動電話收藏，此時如謂無証據而無法告發取締
    ，則此類違規勢將難以取締。
  (三)證人即告發取締之員警林賜川於原審法院證稱：「（問：94
    年7月8日下午 2時25分是否看到異議人（即抗告人）手持大
    哥大開車？）她用右手拿壹支暗紅色的手機，我就攔下她開
    單。」等語明確（原審聲明異議卷第14頁），且經原審法院
    命抗告人當庭提出手機後，經勘驗結果抗告人所持有之手機
    確實為暗紅色，有勘驗筆錄在卷可憑（原審聲明議卷第14頁
    ），則若非員警林賜川親眼目睹抗告人持手機通話，豈可能
    在與抗告人素不相識之情形下，即能夠知曉其手機之顏色為
    暗紅色，足見證人林賜川所證述應與事實相符而可採信，是
    員警據以告發取締，尚難謂並無証據。
  (四)至抗告人又辯以員警將我的暗紅色手套誤認為手機云云，然
    依前揭證人林賜川所證述抗告人當時係右手暗紅色手機，並
    看到抗告人將手放在耳朵旁邊，不是正常的開車姿勢，我開
    在抗告人車的右邊，我們剛好在停等紅燈，所以我往左邊轉
    頭，確實看見抗告人在講手機等語甚詳（原審聲明異議卷第
    14至16頁），則抗告人縱當日亦適戴有暗紅色手套，應為雙
    手使用，並擺放在方向盤上之駕駛動作，與僅單手（右手）
    持手機置於耳際通話之姿勢，二者很容易即可辨識區分，且
    抗告人亦自承當時員警在機車道適與其並排，其視線應甚清
    楚，亦無誤認之可能，是抗告人執此而抗辯，亦非可取。
五、抗告意旨再辯以：當日 2時13分那筆通聯紀錄，是抗告人在
    學校即撥手機予抗告人女兒問明其午餐想吃肯德基套餐，至
    2 時46分那筆通聯紀錄，則係抗告人回到住處再打行動電話
    予女兒來開門，故上開二筆通聯紀錄均非在行駛中所撥打的
    云云，惟經原審法院向中華電信公司調取抗告人當日使用之
    門號0000000000號行動電話之雙向通聯記錄所示（原審聲明
    異議卷第21、23頁），該手機於94年7月8日當日有多筆通話
    紀錄，且於當日下午 2點13分許、46分許均有通話之情形，
    。雖員警林賜川於舉發違反道路交通管理事件通知單上記載
    違規時間為下午 2時25分，與上開通聯紀錄上之通話時間略
    有差距，然按諸常理，員警林賜川填製通知單時，乃依填單
    之時間，反推先前看到抗告人使用行動電話時之大概時間，
    難免有所誤差。且參以，抗告人經證人林賜川當場舉發時並
    不承認而不願意在通知單上簽名乙情，則證人於攔下抗告人
    靠邊停車，檢查證件，而抗告人復與證人爭執是否有違規事
    實，至證人製發通知單，應隔相當時間，證人是否可正確推
    斷違規時間，不無可疑，是以僅能約略推算大概時間，況亦
    有可能係證人因填單時依據之時鐘不準確所導致。由此可見
    ，舉發違反道路交通管理事件通知單上所記載之違規時間與
    實際違規時間，可能會有所誤差，應合於常理，是亦難以 2
    時25分許未有通聯紀錄，推論抗告人未有違規事實，則抗告
    辯稱並未持行動電話云云，尚非可採。
六、綜上所述，參互上開證據之調查結果，認員警舉發抗告人違
    規事實之證據已足，抗告人所辯各節，經查均非可取，是以
    ，抗告人駕車行駛於道路時，使用手持式行動電話進行通話
    之違規事實，甚為明確，應可認定。從而，移送機關即原處
    分機關交通部公路總局嘉義區監理所嘉義市監理站以抗告人
    之上開違規行為，係違反道路交通管理處罰條例第31條之1
    第1項之規定，裁罰抗告人罰鍰三千元，於法並無不合，量
    罰亦甚妥適。原審交通法庭依上開事證，認原處分機關所為
    裁處，於法並無不合，因予駁回抗告人所提異議。本院經核
    原裁定，認事用法，均無違誤。抗告意旨，仍執前詞，並指
    摘原裁定不當，為無理由，應予駁回。
七、據上論結，應依道路交通案件處理辦法第26條，刑事訴訟法
    第412條，裁定如主文。
中　　華　　民　　國　　94　　年　　11　　月　　16　　日
                  刑事第四庭    審判長法　官  吳志誠
                                      法　官  陳珍如
                                      法　官  蔡美美
以上正本證明與原本無異。
不得再抗告。
　　　　　　　　　　　　　　　　　　　書記官  蔡振豐
中　　華　　民　　國　　94　　年　　11　　月　　22　　日
